【裁判字號】    88,易,3188
【裁判日期】    890307
【裁判案由】    偽造文書等
【裁判全文】
臺灣臺南地方法院刑事判決                        八十八年度易字第三一八八號
    公  訴  人  臺灣台南地方法院檢察署檢察官
    被      告  甲  ○
    選任辯護人  蔡清河
右列被告因偽造文書等案件，經檢察官提起公訴（八十八年度偵字第一二一三五號）
，本院判決如左：
    主  文
甲○連續違反人民入出境，應向內政部警政署入出境管理局申請許可，未經許可，不
得入出境之規定，未經許可入出境，處有期徒刑肆月，如易科罰金，以新台幣玖佰元
即銀元參佰元折算壹日。
    事  實
一、甲○為大陸地區人民，於民國（下同）七十一年十二月間由大陸珠海市偷渡至澳
    門，與張彩琴（又名張薇薇，出生地為緬甸，民國○○○年○月○○日生，澳門
    身份證號碼二七四五五五號，澳門護照號碼Ｍ0000000號，未據起訴）結
    識，二人基於共同犯意聯絡，由張彩琴先於七十六年十一月二十二日向我國申請
    入境，經獲得許可後，未前往台灣。甲○繼於七十七年十月間在澳門以港幣一萬
    元，向有共同犯意聯絡之張彩琴購買其上貼甲○照片業經變造之澳門地區身分證
    及護照，甲○遂冒用張彩琴之身分，持該身份證及護照辦理我國簽證，於七十七
    年十月二十五日向我國申請入境獲得許可，於同月二十八日以此非法方式得以從
    澳門坐船由高雄港入境，同年十二月二十三日持所購得之證件向台北市大安區戶
    政事務所辦理台灣身分證（身分證統一編號：Ｚ000000000號），並設
    籍於台北市○○區○○路七巷三十五之一，又於七十八年一月十九日向內政部警
    政署入出境管理局申請我國護照，使該局承辦人員登載該不實資料於護照上及相
    關內部文書上（以上除七十七年十月二十八日未經許可入境之部分外，其餘追訴
    權已罹於時效消滅，惟其與下列事實有牽連犯之裁判上一罪關係而經檢察官不另
    為不起訴處分）。甲○復基於概括犯意連續行使該登載不實之護照及身分證，填
    載不實之入出境申請書向入出境管理局承辦人員辦理出入境手續，使承辦人員陷
    於錯誤，於核可入境之許可書及護照、出境證、旅客出入境日期證明書、保證書
    、短期留台旅客長期居留報告表等文件為不實登載，核可甲○之出入境申請，致
    生損害於入出境管理局對人民入出境管理之正確性，實際上甲○本人未經許可，
    而冒用張彩琴身分陸續於下列時間出入國境：
    七十八年一月三十一日自桃園機場離境前往香港；
    於七十八年七月十二日復自香港從桃園機場入境，七十八年七月二十四日自高
      雄港離開台灣前往澳門；
    於七十九年六月二十八日由香港自桃園機場非法入境。於七十九年七月二十日
      自桃園機場離境前往香港；
    七十九年八月八日，由香港自桃園機場入境。七十九年八月二十二日自桃園機
      場離境至香港；
    八十五年六月四日，由澳門自高雄機場入境。
    其間於八十三年入出境管理局發現其有假冒身分問題，於八十三年十一月十日以
    該局（八三）北市民四字第二八五四六號函台北市大安區戶政事務所撤銷甲○冒
    張彩琴之名所申請之戶籍登記及國民身分證。嗣於八十五年六月四日甲○持張彩
    琴護照入境，入出境管理局未查覺，仍核發入境證而允其入境。嗣真正之張彩琴
    以澳僑身分於八十五年十一月七日申請入出境證時，經承辦人員發現已有名為張
    彩琴者於同年六月四日入境，且比對歷次申請資料相片明顯不符時，方才警覺假
    冒現象，而函警方及戶政機關追查。甲○於八十五年六月四日入境後，在台南市
    、縣地區幫傭，帶小孩，於八十八年九月二十九日在台南縣善化鎮光文里北仔店
    二一一號訪友時，被警方臨檢查核身分證時而查獲，並自其位於台南市○○路九
    十七巷一號之住處起出變造之身份證影本、台北市戶籍登記簿影本、台北市政府
    民政局函文、護照、加簽出境證等文件。
二、案經台南縣警察局善化分局報請台灣台南地方法院檢察署檢察官偵查起訴。
    理  由
一、訊據被告甲○對於右揭事實坦承不諱，復有扣案之變造之身份證影本、台北市戶
    籍登記簿影本、台北市政府民政局函文、護照、加簽出境證等文件，以及內政部
    警政署入出境管理局所保管之被告甲○歷次冒名申請出、入境之申請書、證明書
    、護照、身分證、戶籍登記簿影本、出入境查詢資料等文件，以及該局關於查獲
    被告甲○偽冒身分之內、外部公文附卷可稽，本件事證明確，被告犯行堪予認定
    。
二、核被告甲○所為，係犯刑法第二百十四條、第二百十六條之行使使公務員登載不
    實之文書罪、國家安全法第六條第一項之未經許可入出境罪，被告所犯上開二罪
    有方法結果之牽連關係，應依刑法第五十五條後段之規定，從一重依國家安全法
    第六條第一項之未經許可入出境罪處斷。按刑法第二百十四條之法定刑為三年以
    下有期徒刑、拘役或五百元以下罰金，國家安全法第六條第一項之法定刑為三年
    以下有期徒刑、拘役或科或併科新台幣九萬元以下罰金，以國家安全法第六條第
    一項之罪為重，公訴人認應依刑法第二百十六條之規定處斷，尚屬誤會。被告先
    後多次犯行，時間緊接，所犯為構成要件相同之罪，顯均係基於概括之犯意反覆
    為之，應依連續犯之規定論以一罪並加重其刑。另按本刑最高度為有期徒刑三年
    以上十年未滿者，其追訴權時效為十年；又按追訴權時效之期間自犯罪成立之日
    起算，但犯罪行為有連續或繼續之狀態者，自行為終了之日起算，刑法第八十一
    條、第八十條第一項第二款、第二項分別定有明文。本件被告所犯刑法第二百十
    四條、第二百十六條、國家安全法第六條第一項之罪，其最高本刑均為有期徒刑
    三年，故追訴權時效為十年。而被告自七十七年十月二十八日起未經許可入境，
    七十八年一月三十一日起持使公務員登載不實之護照及身分證未經許可入出境，
    最後一次為八十五年六月四日自澳門由高雄港入境，其中七十七年及七十八年間
    之行使使公務員登載不實文書入出境行為距檢察官開始偵查之日（即八十八年九
    月三十日）雖已逾十年，然被告所為數次行為既有連續犯關係，依前揭刑法第八
    十條第二項規定意旨，追訴權時效應自行為終了即最後一次行為之時（即八十五
    年六月四日）起算，是本件被告行使使公務員登載不實文書而未經許可出入境之
    行為均尚未罹於追訴權時效，公訴人認被告於七十七年及七十八年間之行為追訴
    權時效已消滅，容有未洽，併此敘明。爰審酌被告犯罪之動機、目的、手段，及
    其犯罪後坦承犯行態度尚佳等一切情狀，量處如主文所示之刑，併諭知易科罰金
    之折算標準，以資懲儆。
據上論斷，應依刑事訴訟法第二百九十九條第一項前段，國家安全法第六條第一項、
刑法第十一條前段、第五十六條、第二百十四條、第二百十六條、第五十五條後段、
第四十一條，罰金罰鍰提高標準條例第一條前段、第二條，判決如主文。
本案經檢察官林志峰到庭執行職務。
中    華    民    國      八十九      年      三      月      七        日
                                  臺灣臺南地方法院刑事第三庭
                                          法  官  高如宜
右正本證明與原本無異。
如不服本判決，應於判決送達後十日內向本院提出上訴狀( 應附繕本 )。
                  書記官  劉岳文
中    華    民    國      八十九      年      三      月      七        日
附錄本案論罪科刑法條全文：
刑法第二百十四條
  明知為不實之事項，而使公務員登載於職務上所掌之公文書，足以生損害於公眾或
  他人者，處三年以下有期徒刑、拘役或五百元以下罰金。
刑法第二百十六條
  行使第二百十條至第二百十五條之文書者，依偽造、變造文書或登載不實事項或使
  登載不實事項之規定處斷。
國家安全法第六條第一項
  違反第三條第一項規定，未經許可入出境者，處三年以下有期徒刑、拘役或科或併
  科九萬元以下罰金。


司法院資訊處製作；財團法人民間司法改革基金會備份。
